臺灣臺北地方法院刑事判決
110年度訴字第962號
公  訴  人  臺灣臺北地方檢察署檢察官
被      告  曾乙軒


選任辯護人  陳建宏律師
            鄭旭閎律師
上列被告因毒品危害防制條例案件，經檢察官提起公訴（110年
度偵字第15759號），本院判決如下：
    主  文
曾乙軒共同犯販賣第三級毒品未遂罪，處有期徒刑拾壹月。
扣案如附表編號1、2所示之物均沒收。
    犯罪事實
一、陳禹諴（經本院於民國111年4月19日發布通緝，另行審結）
    與曾乙軒係男女朋友關係，2人均明知3,4-亞甲基雙氧苯基
    乙基胺丁酮（Eutylone）、芬納西泮（Phenazepam）（下合
    稱本案毒品成分）係毒品危害防制條例所管制之第三級毒品
    ，依法不得販賣，竟共同基於販賣第三級毒品之犯意聯絡，
    於110年5月9日下午7時43分許，以網際網路登入曾乙軒微信
    WeChat通訊軟體中暱稱「jisappenrance」之帳號後，由陳
    禹諴在「狗式企業」群組內發送「約翰走路美酒（圖示）麥
    可喬登陪你打籃球（圖示）　需要　速速來電（圖示）」之
    販售毒品訊息。適警員廖子毅執行網路巡邏勤務時見聞，遂
    於同日晚間10時27分許起，與陳禹諴、曾乙軒使用上開通訊
    軟體交談，並議定以新臺幣（下同）3,500元之價格，由陳
    禹諴、曾乙軒共同販賣摻有本案毒品成分之咖啡包10包（下
    稱本案咖啡包），並約定於同日稍晚在新北市新店區安康路
    1段9之2頂城里活動中心交易毒品，陳禹諴與曾乙軒遂於同
    日晚間11時20分許，攜帶摻有本案毒品成分之本案咖啡包，
    前往上開地點欲完成交易，為警當場查獲而未遂，並扣得附
    表編號1摻有上開第三級毒品之本案咖啡包、附表編號2之物
    ，而查悉上情。
二、案經新北市政府警察局新莊分局報告臺灣臺北地方檢察署（
    下稱臺北地檢署）偵查起訴。
    理  由
壹、程序事項
    按被告以外之人於審判外之陳述，雖不符刑事訴訟法第159
    條之1至159條之4之規定，而經當事人於審判程序同意做為
    證據，法院審酌該言詞陳述或書面陳述做成時之情況，認為
    適當者，亦得為證據；又當事人、代理人或辯護人於法院調
    查證據時，知有刑事訴訟法第159條第1項不得為證據之情形
    ，而未於言詞辯論終結前聲明異議者，視為有前項之同意，
    刑事訴訟法第159條之5定有明文。經查，檢察官、被告曾乙
    軒及其辯護人於本院審判程序時均同意供述證據部分具有證
    據能力，未對證據能力有所爭執（見本院卷第136、204至20
    8頁）。本院審酌各該證據做成或取得時狀況，並無顯不可
    信或違法取得等情況，且經本院依法踐行證據調查程序並認
    為適當，而有證據能力；其餘資以認定本案犯罪事實之非供
    述證據，亦查無違反法定程序取得之情形，依刑事訴訟法第
    158條之4之反面解釋，亦有證據能力。
貳、實體事項
一、認定犯罪事實所憑之證據及理由
　㈠上開犯罪事實，業據被告曾乙軒於偵查及本院審理中均坦承
    不諱（見臺北地檢署110年度偵字第15759號偵查卷【下稱偵
    卷】第253至254頁、本院卷第134至135、210頁），核與證
    人即共同被告陳禹諴於警詢、偵訊中供述之情節、證人廖子
    毅於偵訊中證述大致相符（見偵卷第21至26、99至101、225
    至226、269至271頁，復有證人廖子毅之行動電話畫面照片8
    張、新北市政府警察局新莊分局搜索扣押筆錄、扣押物品目
    錄表、扣押物品收據各1份、現場照片2張、扣案咖啡包照片
    2張在卷可參（見偵卷第43至49、51至54、55至57頁）。另
    扣案如附表編號1所示之本案咖啡包，經送台灣尖端先進生
    技醫藥股份有限公司鑑定，鑑定結果均檢出本案毒品成分乙
    節，有台灣尖端先進生技醫藥股份有限公司110年7月20日毒
    物證物鑑定分析報告1份在卷可佐（見偵卷第197頁），足認
    被告曾乙軒上開任意性自白核與事實相符，堪以採信。
　㈡又毒品危害防制條例所處罰之販賣毒品罪，其成立除客觀上
    有買賣毒品之行為外，主觀上並須具有藉買賣毒品以從中牟
    取利益之意圖。又販賣毒品罪，所謂「意圖」，即犯罪之目
    的，原則上不以發生特定結果為必要，祇須有營利之意圖為
    已足，不以買賤賣貴而以從中得利為必要。且販賣毒品係違
    法行為，亦無公定價格，可任意分裝增減份量及純度，且每
    次買賣之價格、數量，亦隨時依雙方之關係深淺、資力、需
    求量、對行情之認知、來源是否充裕、查緝是否嚴緊、購買
    者被查獲時供出來源之可能風險之評估等因素，而異其標準
    ，機動調整，非可一概論之。而販賣之利得，除非經行為人
    詳細供出所販賣毒品之進價及售價，且數量俱臻明確外，實
    難察得其具體得利之實情，然販賣者從價差或量差中牟利，
    方式雖異，惟其販賣之目的在於意圖營利則屬同一。從而，
    舉凡有償交易，除足以反證其確係另基於某種非圖利本意之
    關係外，尚難祇因無法查悉其精確之販入價格，作為是否高
    價賣出之比較，諉以無營利之意思而阻卻販賣犯行之追訴。
    被告曾乙軒與證人即共同被告陳禹諴上開販賣毒品咖啡包之
    犯行，為有償行為，核與一般販賣毒品一手交錢一手交貨之
    交易型態無殊，客觀上已該當於毒品販賣之實行，是被告自
    甘承受重典，完成上開交易並收受價金，其主觀上有藉此交
    易從中取利之意圖，要無疑義。
  ㈢綜上所述，本案事證已臻明確，被告被告曾乙軒前開犯行，
    堪以認定，應予依法論科。　
二、論罪科刑
　㈠按本案毒品成分係毒品危害防制條例第2條第2項第3款所列管
    第三級毒品，不得非法販賣。查被告與證人即共同被告陳禹
    諴與喬裝買家之員警即證人廖子毅議定交易含有本案毒品成
    分之毒品咖啡包，已著手於販賣第三級毒品犯行，惟因交易
    對象為喬裝買家之員警，該員警實無購買毒品真意，虛偽買
    賣毒品意在辦案，以求人贓俱獲，伺機逮捕，事實上不能真
    正完成買賣毒品行為，應論以販賣未遂罪。核被告曾乙軒所
    為，係犯毒品危害防制條例第4條第6項、第3項販賣第三級
    毒品未遂罪。被告與證人即共同被告陳禹諴間，有犯意聯絡
    及行為分擔，應論以共同正犯。
　㈡按毒品危害防制條例第17條第2項規定：「犯第四條至第八條
    之罪於偵查及歷次審判中均自白者，減輕其刑。」，查被告
    曾乙軒於偵查及審判中均自白本案犯行，已如前述，則被告
    曾乙軒所犯上開犯行，應依毒品危害防制條例第17條第2項
    規定減輕其刑。
　㈢又被告曾乙軒與證人即共同被告陳禹諴雖已著手販賣第三級
    毒品之行為，惟並未完成交易，其等犯罪尚屬未遂，爰依刑
    法第25條第2項規定，按既遂犯之刑度減輕其刑，並依法遞
    減之。
　㈣刑法第59條規定之酌量減輕其刑，若犯罪另有特殊之原因與
    環境，在客觀上足以引起一般同情，認為即使予以宣告法定
    最低度刑，猶嫌過重者，即有其適用；此所謂法定最低度刑
    ，固包括法定最低本刑；惟遇有其他法定減輕之事由者，則
    應係指適用其他法定減輕事由減輕其刑後之最低度刑而言。
    所謂「犯罪之情狀」可憫恕者，與同法第57條規定科刑時應
    審酌之一切情狀，並非有截然不同之領域，於裁判上酌減其
    刑時，應就犯罪一切情狀（包括第57條所列舉之10款事項）
    ，予以全盤考量，審酌其犯罪有無可憫恕之事由（即有無特
    殊之原因與環境，在客觀上足以引起一般同情，以及宣告法
    定低度刑，是否猶嫌過重等等），以資判斷。經核，販賣第
    三級毒品罪之法定刑為「7年以上有期徒刑，得併科新臺幣1
    ,000萬元以下罰金」，刑責非輕，然同為販賣毒品之人，其
    原因動機不一，犯罪情節亦未必盡同，或有大、中、小盤毒
    梟之分、或僅止於吸毒者間為求互通有無之有償轉讓者，是
    其等各自販賣行為所造成危害社會之程度自屬有異。被告所
    為販賣第三級毒品犯行固值非難，惟依卷證資料所示，其販
    賣數量屬小額零星販賣，所得利益僅非鉅，惡性及犯罪情節
    有別於大盤毒梟鉅額高價謀利之交易模式，應僅屬毒友間互
    通有無所為，以其犯罪情節而論，尚非重大難赦，爰考量被
    告客觀犯行與主觀惡性，衡酌若科以依毒品危害防制條例第
    17條第2項減輕其刑，並再依刑法第25條第2項規定遞減其刑
    後之最低度刑，有情輕法重而過苛之情形，認被告之犯罪情
    狀，在客觀上應足以引起一般同情，堪以憫恕，縱使科以法
    定最低刑度，猶嫌過重，依刑法第59條規定，酌量減輕其刑
    ，並依法再遞減之。
　㈤爰審酌被告曾乙軒明知毒品對於人體有莫大之戕害，為圖一
    己之私利，竟漠視毒品之危害性，而與證人即共同被告陳禹
    諴共同為販賣第三級毒品咖啡包之行為，助長毒品散布，所
    為自嚴重危害國民身心健康及社會風氣，進而敗壞社會治安
    ，本不宜輕縱；復考量被告曾乙軒販賣之毒品咖啡包種類、
    數量、金額及次數等犯罪情節，及被告曾乙軒於偵訊及本院
    審理中終能坦承犯行之犯後態度；兼衡被告除本案外，前另
    因妨害自由案件，經檢察官偵查起訴，素行非佳，此有臺灣
    高等法院被告前案紀錄表1份在卷可查；另參酌被告之犯罪
    動機、目的、手段、所生危害、分工，及被告自述為高中肄
    業之智識程度、從事網拍、月收入大約4萬元等一切情狀（
    見本院卷第210頁），量處如主文所示之刑。
　㈥被告辯護人雖請求本院為緩刑之宣告云云，惟被告曾乙軒前
    因妨害自由案件，經檢察官偵查起訴，素行非佳，有臺灣高
    等法院前案紀錄表在卷可稽（見本院卷第29頁），且被告曾
    乙軒於110年5月10警詢、偵訊中，均就本案矢口否認犯行（
    見偵卷第27至31、99-1頁至101頁），嗣證人廖子毅在110年
    9月22日偵訊中，指證被告曾乙軒有與其通話聯繫本件販賣
    毒品之事後，方始於110年9月29日偵訊中坦承有本件販賣第
    三級毒品之犯行。又被告曾乙軒於本案審理中，經本院合法
    通知，於111年1月5日、同年3月9日兩度無正當理由未能到
    庭，亦有本院傳票之送達回執與報到單可資佐證（見本院卷
    第53、71、123頁），難認被告曾乙軒經此偵審程序，已有
    悔悟之意，而無再犯之虞，自不宜宣告緩刑，辯護人主張尚
    非可採。
三、沒收部分：
　㈠按違禁物，不問屬於犯罪行為人與否，沒收之，刑法第38條
    第1項規定甚明。另毒品危害防制條例第18條第1項後段規定
    查獲之第三、四級毒品，無正當理由而擅自持有者，沒入銷
    燬之；此應沒入銷燬之毒品，專指查獲施用或持有（未成罪
    ）之第三、四級毒品而言；倘屬同條例相關法條明文規定處
    罰之犯罪行為，即非該條項應依行政程序沒入銷燬之範圍；
    再同條例對於查獲之製造、運輸、販賣、意圖販賣而持有、
    以非法方法使人施用、引誘他人施用及轉讓、持有一定數量
    以上第三、四級毒品之沒收，並無特別規定，如其行為已構
    成犯罪，則該毒品即屬不受法律保護之違禁物，應回歸刑法
    之適用，依刑法第38條第1項之規定沒收之，始為適法。查
    扣案如附表編號1所示之本案咖啡包10包，經送請台灣尖端
    先進生技醫藥股份有限公司鑑定，確檢出本案毒品成分，此
    有前開台灣尖端先進生技醫藥股份有限公司110年7月20日毒
    物證物鑑定分析報告1份在卷可查，屬毒品危害防制條例第2
    條第2項第3款所稱之第三級毒品，上開毒品為被告曾乙軒本
    案共同販賣第三級毒品交易之毒品，業經本院認定如前，均
    屬違禁物，應依刑法第38條第1項之規定宣告沒收。至其包
    裝袋上所殘留之毒品，本身不能或難以析離，亦無析離之實
    益與必要，均應視同毒品，一併宣告沒收。送驗耗損部分之
    毒品，因已滅失，不另宣告沒收。
　㈡至犯第4條至第9條、第12條、第13條或第14條第1項、第2項
    之罪者，其供犯罪所用之物，不問屬於犯罪行為人與否，均
    沒收之，毒品危害防制條例第19條第1項定有明文。查扣案
    如附表編號2所示之行動電話1支，雖為證人即共同被告陳禹
    諴所有，然係被告曾乙軒為供犯本案販賣第三級毒品未遂罪
    所用之物，業據被告供述明確（見偵卷第101頁、本院卷第2
    07頁），依毒品危害防制條例第19條第1項規定，不問屬於
    犯罪行為人與否，應宣告沒收。
　㈢本件宣告多數沒收，依刑法第40條之2第1項，諭知併執行之
    。
據上論斷，應依刑事訴訟法第299條第1項前段，判決如主文。
本案經檢察官許文琪提起公訴，檢察官鄭雅方到庭執行職務。
中　　華　　民　　國　　111 　年　　5 　　月　　11　　日
　　　　　　　　　刑事第十三庭  審判長  法　官　鍾雅蘭
　　　　　　　　　                      法  官  劉庭維
　　　　　　　　　                      法  官  郭又禎
以上正本證明與原本無異。
如不服本判決應於收受送達後20日內向本院提出上訴書狀，並應
敘述具體理由；其未敘述上訴理由者，應於上訴期間屆滿後20日
內向本院補提理由書（均須按他造當事人之人數附繕本）「切勿
逕送上級法院」。
                                        書記官  殷玉芬　
中　　華　　民　　國　　111 　年　　5 　　月　　12　　日
附錄：本案論罪科刑法條全文
毒品危害防制條例第4條
製造、運輸、販賣第一級毒品者，處死刑或無期徒刑；處無期徒
刑者，得併科新臺幣三千萬元以下罰金。
製造、運輸、販賣第二級毒品者，處無期徒刑或十年以上有期徒
刑，得併科新臺幣一千五百萬元以下罰金。
製造、運輸、販賣第三級毒品者，處七年以上有期徒刑，得併科
新臺幣一千萬元以下罰金。
製造、運輸、販賣第四級毒品者，處五年以上十二年以下有期徒
刑，得併科新臺幣五百萬元以下罰金。
製造、運輸、販賣專供製造或施用毒品之器具者，處一年以上七
年以下有期徒刑，得併科新臺幣一百五十萬元以下罰金。
前五項之未遂犯罰之。
附表：
編號 扣案物名稱 數量 鑑定結果 備註   1 毒品咖啡包（警方於交易現場查扣） 10包 總毛重35.40公克（其中取一件進行分析，毛重3.652公克，淨重1.899公克，驗餘1.669公克），檢出本案毒品成分，純質淨重0.95公克（見偵卷第197頁）。 宣告沒收。  2 白色IPHONE行動電話（IMEI：000000000000000） 1支 無。 非被告曾乙軒所有，為證人即共同被告陳禹諴所有，依毒品危害防制條例第19條第1項規定宣告沒收。